臺灣彰化地方法院員林簡易庭民事判決
110年度員簡字第272號
原      告  台新國際商業銀行股份有限公司

法定代理人  尚瑞強   


被      告  邱瑞新   

            邱志男  
上列原告與被告邱瑞新等人間請求撤銷遺產分割登記等事件，本
院不經言詞辯論，判決如下：
    主      文
原告之訴駁回。
訴訟費用由原告負擔。
    事實及理由
一、原告主張：被告邱瑞新尚積欠原告新臺幣（下同）210,371
    元及其利息之債務未清償，而被告邱瑞新之被繼承人邱柳死
    亡後遺有如附表所示之遺產（下稱系爭遺產），被告邱瑞新
    並未聲明拋棄繼承，自應與被繼承人邱柳之其他繼承人共同
    繼承系爭遺產，竟與被告邱志男協議由被告邱志男繼承系爭
    遺產，並辦理繼承登記，被告邱瑞新顯係將其應繼承之財產
    權利無償移轉予被告邱志男，致其陷於無資力，原告債權無
    以受償，已害及原告之債權，爰依民法第244條第1項、第4
    項之規定提起本件訴訟等語。並聲明：㈠被告間就系爭遺產
    於民國108年5月8日所為之遺產分割協議之債權行為，及於1
    08年10月23日所為之分割繼承登記之物權行為，均應予撤銷
    。㈡被告邱志男應將系爭遺產於108年10月23日之分割繼承登
    記予以塗銷。
二、按原告之訴，依其所訴之事實，在法律上顯無理由者，法院
    得不經言詞辯論，逕以判決駁回之，民事訴訟法第249條第2
    項定有明文。該條項於簡易訴訟程序亦有適用，此觀民事訴
    訟法第436條第2項自明。
三、次按債權人依民法第244條行使其撤銷權，如僅請求撤銷債
    務人之行為，則應以行為當事人為被告，即其行為為單獨行
    為時，應以債務人為被告，其行為為雙方行為時，應以債務
    人及其相對人為被告，故其行為當事人有數人時，必須一同
    被訴，否則應認其當事人之適格有欠缺（最高法院28年度渝
    上字第978號判決意旨參照）。而當事人之適格為權利保護
    要件之一，如有當事人不適格之情事，即欠缺權利保護要件
    ，法院即不得對之為實體之裁判。又關於當事人適格與否，
    為法院應依職權調查之事項，無論訴訟進行至如何之程度，
    應依職權隨時調查之；當事人提起民事訴訟，其當事人適格
    有欠缺者，毋庸命其補正（司法院院字第2351號解釋及最高
    法院27年度渝上字第2026號判決意旨參照）。再按遺產分割
    以消滅遺產公同共有關係為目的，而非旨在消滅個別財產之
    公同共有關係，其分割方法應對全部遺產全體為之，除被繼
    承人以遺囑禁止繼承人分割之遺產，及共同繼承人約定禁止
    分割之遺產外，應以全部遺產整體為分割，不得以遺產中之
    各個財產為分割之對象。本於相同法理，倘全體繼承人協議
    就被繼承人之全部遺產整體分割後，該分割遺產之協議即存
    在於被繼承人之遺產整體，並非僅就某個別遺產協議分割，
    故繼承人之債權人行使撤銷權時，亦應整體為之。
四、經查：本件被繼承人邱柳之繼承人為被告邱瑞新、邱志男等
    6人，並共同簽訂遺產分割協議書等情，有彰化縣溪湖地政
    事務所函附系爭遺產分割繼承登記資料附卷可稽。依上開說
    明，原告如欲撤銷系爭遺產分割協議，自應以系爭遺產分割
    協議全體當事人為被告，當事人適格始無欠缺，然原告未將
    其等俱列為被告，自屬當事人不適格。又被繼承人邱柳除附
    表所示不動產外，尚有其餘遺產，此有卷附財政部中區國稅
    局遺產稅免稅證明書影本在卷可憑，原告僅以如附表所示之
    不動產訴請法院撤銷，亦於法有違。本院已於110年10月6日
    以110年度員簡調字第190號裁定通知原告上開調閱資料已回
    ，命原告於收受裁定之日起7日內提出邱柳之遺產清冊等資
    料，並補正全體被告之年籍資料及正確訴之聲明，原告業於
    110年10月7日收受該裁定，原告僅具狀陳報尚在調閱戶籍謄
    本，惟迄未前來具狀聲請閱卷，又逾期迄未補正上開事項，
    有送達證書、收文資料查詢清單附卷可參，其當事人之適格
    顯有欠缺，且未以被繼承邱柳全部遺產之分配訴請法院撤銷
    ，則依前揭說明，其提起本件訴訟，在法律上顯無理由，爰
    不經言詞辯論，逕以判決駁回之。
五、依民事訴訟法第436條第2項、第249條第2項、第78條，判決
    如主文。
中　　華　　民　　國 　110　　年　　10　　月　　22　　日
                  員林簡易庭  法  官　黃士瑋
以上正本係照原本作成。
如不服本判決，須於判決送達後20日內，向本院提出上訴狀。（
須按他造當事人之人數附繕本）。如委任律師提起上訴者，應一
併繳納上訴審裁判費。
中　　華　　民　　國 　110　　年　　10　　月　　22　　日
                              書記官  張莉秋
　　　

附表：
編號 財產種類 不動產坐落 權利範圍 1 土地 彰化縣○○鄉○○段0000地號 15分之1 2 土地 彰化縣○○鄉○○段0000地號 5分之1 3 土地 彰化縣○○鄉○○段0000地號 全部